【裁判字號】    95,台上,7254
【裁判日期】    951228
【裁判案由】    違反毒品危害防制條例
【裁判全文】
最高法院刑事判決            九十五年度台上字第七二五四號
上  訴  人  甲○○
上列上訴人因違反毒品危害防制條例案件，不服台灣高等法院高
雄分院中華民國九十三年二月二十七日第二審判決（九十二年度
上訴字第一九二九號，起訴案號：台灣高雄地方法院檢察署九十
年度偵字第七０四三、一二六六二號），提起上訴，本院判決如
下：
    主  文
上訴駁回。
    理  由
按刑事訴訟法第三百七十七條規定：上訴於第三審法院，非以判
決違背法令為理由，不得為之。是提起第三審上訴，應以原判決
違背法令為理由，係屬法定要件，如果上訴理由書狀未依據卷內
訴訟資料，具體指摘原判決不適用何種法則或如何適用不當，或
所指摘原判決違法情事，顯與法律規定得為第三審上訴理由之違
法情形，不相適合時，均應認其上訴為違背法律上之程式，予以
駁回。本件原審經審理結果，認為上訴人甲○○販賣第一級毒品
海洛因之犯行明確，因而撤銷第一審所為科刑之判決，適用行為
時及裁判時法律，改判仍從一重論處上訴人連續販賣第一級毒品
罪刑（累犯，處有期徒刑十一年），已詳敘調查、取捨證據之結
果及憑以認定犯罪事實之心證理由。並就上訴人否認犯行之供詞
及其所辯各語認非可採，予以論述。就形式上觀察，原判決要無
採證認事違背經驗法則、論理法則或理由不備等違背法令之情形
。上訴人上訴意旨略以：（一）、證人游振性、蔡燿丞及蔡柏堅
於警詢時，雖均指認多次向上訴人購買海洛因，然嗣於第一審審
理時，則俱否認曾向上訴人購買海洛因，游振性、蔡燿丞均改稱
為警查獲當天，與蔡燿丞前往上訴人住處，係為與上訴人合資，
由上訴人出面至附近公園購買海洛因，俾享有價格上之優惠，警
詢時由於警員示意其指認向上訴人購買毒品，並應允將其釋回，
其因而為上開不利於上訴人之供述等語，蔡柏堅亦另稱被查獲當
天，係為索債始與上訴人聯絡，非為購買海洛因，警詢時所為上
開不利上訴人之證言，係遭警恐嚇所致等語，彼等供證，前後不
一，真實性可疑。雖蔡柏堅所為遭警恐嚇之說，於第一審及原審
先後供述部分細節未盡一致，然與警詢時在場之證人即其配偶李
文玉所述相符，顯見其確遭警不正取供。乃原審遽採為對上訴人
論罪之依據，顯有適用法則不當之違法。（二）、證人游振性、
蔡燿丞及蔡柏堅於警詢時之供述，乃審判外之供述，屬傳聞證據
，除合於刑事訴訟法第一百五十九條之二規定，始例外認有證據
能力外，原則上不得採為認定犯罪之證據。原判決雖以上訴人被
查獲當時，尚持有二十包海洛因，另並經扣得磅秤及空夾鏈袋，
且與游振性等三人往來頻繁，認上開證人等先前於警詢中之供述
較為可信，而採為認定犯罪之證據，然上訴人已陳明其每日施用
海洛因二次以上，且為因應貨源不繼，故縱尚持有海洛因，仍須
隨時俟機購買，至扣案之電子秤係用以檢視販入毒品數量有無短
缺，夾鏈袋則為供己分裝施用方便，均與販賣毒品無關，原判決
就上訴人所辯，未予採納，亦未說明理由，遽為不利上訴人之認
定，顯違證據法則並且理由不備。（三）、蔡柏堅於警詢中雖供
稱其最後一次向上訴人購買毒品施用係於民國九十年四月初，嗣
於原審則稱其因施用毒品入監服刑，於八十八年一月十三日出監
後，即未再施用，先後所陳不一，且蔡某為警查獲時所採尿液經
檢驗，並無海洛因反應，是其九十年二月至四月間有無施用海洛
因，即欠明瞭，此攸關上訴人販賣海洛因犯行之認定，自應查明
，原審未予詳查，即採信蔡柏堅於警詢時之供詞，而為不利於上
訴人之判斷，顯有查證未盡之違法云云。惟查：（一）、九十二
年二月六日修正之刑事訴訟法於同年九月一日施行前，已繫屬於
各級法院之案件，其以後之訴訟程序，應依修正後之刑事訴訟法
終結之，但修正刑事訴訟法施行前已依法定程序進行之訴訟程序
，其效力不受影響，刑事訴訟法施行法第七條之三定有明文。游
振性、蔡燿丞及蔡柏堅於警詢時所為多次向上訴人購買海洛因之
供述，分別係於九十年四月九日、同年月二十七日所為，並經第
一審於九十二年八月二十一日審判期日向上訴人提示各該警詢筆
錄及告以要旨，依法踐行調查程序，此等修正刑事訴訟法九十二
年九月一日施行前，已進行之法定訴訟程序，依刑事訴訟法施行
法第七條之三但書規定，自得作為證據。游振性、蔡燿丞、蔡柏
堅嗣於審判中雖均翻異前供，否認向上訴人購買海洛因，並分別
指稱查獲當天，游振性、蔡燿丞前往尋訪上訴人，係為相偕外出
購買海洛因，上開警詢時之陳述，或因毒癮發作身體不適，或出
於警員不當誘導或恐嚇，並非實在。然證人即負責警詢之警員林
仁傑、馬文樹均於原審到庭證稱警詢時未曾對游振性等三人有不
正方法取供之情事；另觀諸游振性、蔡燿丞警詢筆錄之記載，彼
等警詢時關於向上訴人購買海洛因之經過、方法、使用之電話等
各情之陳述，條理清晰，並無前後語意齟齬，互不連貫之情形，
亦應非於毒品癮發之際所為；再者，蔡柏堅更異其詞後，先於第
一審稱遭警恐嚇，繼於原審另謂受警以三字經辱罵，且警詢時一
身材高大之警員立其身側，致其心生畏懼等語，所指不正方法取
供之具體情節，亦不相符。是游振性等三人指稱上開警詢之供述
，非出於自由意志，與李文玉所為相同意旨之證言，均屬迴護上
訴人之詞。則游振性等三人不約而同，均指向上訴人購買海洛因
，而游振性等三人於警詢中所供以彼等持用之電話與扣案之上訴
人大哥大電話聯絡購買海洛因事宜一節，核亦與卷附各該電話通
聯紀錄所示之聯絡情形相符，且上訴人遭查獲扣押者，除多達二
十八包之海洛因外，並有空夾鏈袋小號四包、中號一包及電子磅
秤一個，苟該等海洛因係供己施用，當無另備空夾鏈袋及磅秤之
需，原審綜合上開事證，因認上訴人所辯及游振性等三人所供，
查獲當天係相約外出合資購買海洛因云云，純屬卸責、迴護，已
分別於理由二－(一)至(四)，說明甚詳，要無上訴意旨所指適用法則
不當及判決理由不備之可議。（二）、蔡柏堅於九十年四月二十
七日為警查獲時所採尿液經檢驗結果，雖無海洛因反應，然原判
決已敘明此僅足證明蔡某於採尿前二十四小時內，未曾施用海洛
因，核與其於警詢中所供最後一次向上訴人購買及施用海洛因，
係於九十年四月初等情，並無矛盾，自不足動搖原判決綜合全案
事證所為上開事實之認定，此乃原審本其職權之行使，對調查所
得之證據定其取捨，為價值上之判斷，據以於判決內認定上訴人
之犯行，核與客觀上之經驗法則與論理法則尚無違背，上訴意旨
未具體指摘原判決此部分事實認定如何違背證據法則，徒執蔡柏
堅事後更易前詞，所言其自八十八年一月十三日出監後，即未再
施用云云，重為爭辯，任意指摘原判決違法，係單純事實上之爭
執，亦顯非適法之第三審上訴理由。依上揭說明，本件上訴為違
背法律上之程式，應予駁回。
據上論結，應依刑事訴訟法第三百九十五條前段，判決如主文。
中    華    民    國  九十五  年   十二   月  二十八  日
                      最高法院刑事第八庭
                          審判長法官  張  淳  淙
                                法官  劉  介  民
                                法官  張  春  福
                                法官  洪  昌  宏
                                法官  蔡  彩  貞
      本件正本證明與原本無異
                                      書  記  官
中    華    民    國  九十六  年    一    月    八    日
                                                      Ｋ


司法院資訊處製作；財團法人民間司法改革基金會備份。
